臺中高等行政法院判決　　　　　　　　　　　　　　　　九十三年度簡字第五六號
　　原　　　告　甲○○
　　被　　　告　苗栗縣稅捐稽徵處
　　代　表　人　乙○○
右當事人間因房屋稅事件，原告不服苗栗縣政府中華民國九十二年十二月二十六日九
十二年苗府訴字第五八號訴願決定，提起行政訴訟，本院判決如左︰
　　主  文
原告之訴駁回。
訴訟費用由原告負擔。
　　事  實
一、事實概要：緣原告所有坐落苗栗縣苗栗市○○路三○一號十樓之九等十五戶房屋
    ，被告分別按住家、營業及非住家非營業用稅率核課九十二年房屋稅，計新台幣
    （下同）一四三、四五○元。原告不服，循序申請復查及訴願，均未獲變更，遂
    提起本件行政訴訟。
二、兩造聲明：
    (一)原告聲明求為判決：訴願決定、復查決定及原處分均撤銷。
    (二)被告聲明求為判決：駁回原告之訴。
三、兩造之陳述：
    (一)原告主張之理由：
    1.原告九十二年度房屋稅，被告機關核定原告所有坐落苗栗市○○路三○一號十
      樓之九等十五戶房屋，分別按住家用及營業用稅率核課九十二年度房屋稅，計
      一四三、四五○元，原告不服，爰依法提起復查及訴願，均遭駁回，爰於法定
      期間內依行政訴訟法提起行政訴訟。
    2.依據監察院財政及經濟委員會（九二）委台財字第○九二二二○○三三二號函
      中所附財政部台財訴字第○九二○○○六六三○號函中所述，財政部及被告機
      關對於乾鉅建設開發股份有限公司行政救濟案，未詳實查明帳載情形，擅斷草
      率，影響民眾權益，謹檢呈財政部檢討改進意見，另有監察院財政及經濟委員
      會之糾正函證明。目前該案已由財政部指派財政部中區國稅局統籌辦理，另為
      更適當之處分，故本案課稅主體應予變更。
    3.依稅捐稽徵法第二十一條規定，房屋稅及地價稅之核課期間應為五年，請撤銷
      原處分、復查決定及訴願決定，另為適當之處分。
    (二)被告答辯之理由：
    1.按「房屋稅向房屋所有人徵收之。」「本條例第四條第一項所稱房屋所有人，
      指已辦登記之所有權人及未辦理所有權登記之實際房屋所有人。」分別為房屋
      稅條例第四條第一項前段及苗栗縣房屋稅徵收細則第三條所明定。復按「不動
      產物權，依法律行為而取得、設定、喪失及變更者，非經登記，不生效力。」
      、「依本規則登記之土地權利，除本規則另有規定外，非經法院判決塗銷確定
      ，登記機關不得為塗銷登記。」分別為民法第七百五十八條及土地登記規則第
      七條所明定。
    2.本件系爭坐落於苗栗市○○路三○一號十樓之九等十五戶房屋，被告對房屋所
      有人即原告分別按住家用及營業用稅率核課九十二年度房屋稅，計一四三、四
      五○元，揆諸首揭規定，應屬適法。原告不服主張：「依據監察院財政及經濟
      委員會（九二）委台財字第○九二二二○○三三二號函中所附財政部台財訴字
      第○九二○○○六六三○號函中所述財政部及貴處對於乾鉅建設開發股份有限
      公司行政救濟案，未詳實查明帳載情形，擅斷草率，影響民眾權益．．．目前
      該案已由財政部指派財政部中區國稅局統籌辦理，另為更適當之處分，課稅主
      體應予以變更；另依據稅捐稽徵法第二十一條之規定，房屋稅及地價稅之核課
      期間應為五年，懇請貴處對於房屋稅之核課納稅義務人及核課年度另為更適當
      之處分。」云云。
    3.經查本件系爭十五棟房屋，第一次登記之所有權人為甲○○（即原告），此有
      苗栗地政事務所核發之建物登記謄本附卷佐證。原告既為系爭房屋之所有權人
      ，按房屋稅向房屋所有人徵收原則，被告對原告課徵房屋稅，自無不當。至主
      張本案課稅主體應予變更乙節，被告為慎重計，前以九十年十月九日九十苗稅
      財創字第九○一一八四七九號函敘明案情報請財政部核示，奉財政部九十年十
      一月五日台財稅字第○九○○四五六八五四號函核示略以「房屋稅向房屋所有
      人徵收之，為房屋稅條例第四條所明定，而所謂房屋所有人，係指已辦登記之
      所有權人及未辦理所有權登記之實際房屋所有人。本案房屋既經地政機關辦妥
      建物所有權第一次登記為甲○○女士所有，貴處依據地政機關登記資料按上開
      稅法規定辦理，並非無據。」是本件系爭房屋被告以原告為房屋稅納稅義務人
      ，並無不合。
    4.又原告主張依據稅捐稽徵法第二十一條之規定，核課期間應為五年，請對房屋
      稅之核課納稅義務人及核課年度另為更適當之處分乙節，查原告為本案之納稅
      義務人，業如前述，被告以之為房屋稅課稅主體，並無違誤。至九十一年以前
      之各年期房屋稅，被告均於各該年期房屋稅開徵期間發單徵收，並無逾核課期
      間之情事，且均屬已確定之案件，併予陳明。
    5.綜上，本件原告起訴論旨顯非有理由，請判決如答辯聲明。
　　理  由
一、按「房屋稅向房屋所有人徵收之。」、「本條例第四條第一項所稱房屋所有人，
    指已辦登記之所有權人及未辦理所有權登記之實際房屋所有人。」分別為房屋稅
    條例第四條第一項前段及苗栗縣房屋稅徵收細則第三條所明定。
二、經查，本件系爭坐落苗栗縣苗栗市○○路三○一號十樓之九等十五棟房屋，其第
    一次登記之所有權人為原告，此有建物登記謄本附卷可稽。又我國民法對於不動
    產物權之取得採登記生效要件主義，即不動產物權依法律行為而取得、設定、喪
    失及變更者，非經登記，不生效力（民法第七百五十八條參照）。原告既為系爭
    房屋之所有權人，依首揭法條規定房屋稅向房屋所有人徵收之原則，亦即原告為
    系爭房屋之納稅主體，被告機關對原告課徵房屋稅，並無不合。至於原告如認系
    爭房屋非其實際所有，為免除房屋稅納稅之義務，應由原告將系爭房屋之所有權
    移轉於真正所有權人，以符實際。又財政部及被告機關對於乾鉅建設開發股份有
    限公司行政救濟案，對該公司之營業稅及營利事業所得稅如何認定及課徵，以及
    監察院之調查意見，並不能拘束本院之認定。次查，本件係核課原告九十二年房
    屋稅，依稅捐稽徵法第二十一條之規定，其核課期間為五年，尚無逾越核課期間
    之問題。
三、綜上所述，原告上開主張，均不足採。從而，被告所為之原處分，核無違誤，復
    查決定及訴願決定遞予維持，亦無不合。原告仍執前詞訴請撤銷，為無理由，應
    予駁回。又本件為簡易訴訟程序案件，爰依法不經言詞辯論逕為判決。
四、據上論結，本件原告之訴為無理由，依行政訴訟法第二百三十三條第一項、第二
    百三十六條、第一百九十五條第一項後段、第九十八條第三項前段，判決如主文
    。
中　　　華　　　民　　　國　　九十三　　年　　　四　　　月　　二十七　　日
                 臺 中 高 等 行 政 法 院 第 二 庭
                                      法  官　林  秋  華
右正本證明與原本無異。
如不服本判決，應於判決送達後二十日內，以本訴訟事件所涉及之法律見解具有原則
性者，始得向本院提出上訴狀並表明上訴理由，經最高行政法院許可，否則不得上訴
；如於本判決宣示後送達前提起上訴者，應於判決送達後二十日內補提上訴理由書（
均應依對造人數提出繕本）。提起上訴應預繳送達用雙掛號郵票拾份（每份三十九元
）。
中　　　華　　　民　　　國　　九十三　　年　　　四　　　月　　二十七　　日
                                      法院書記官　王  百  全
